【裁判字號】    98,交抗,1640
【裁判日期】    980630
【裁判案由】    違反道路交通管理處罰條例
【裁判全文】
臺灣高等法院交通事件裁定            98年度交抗字第1640號
抗  告  人
即受處分人  甲○○
上列抗告人即受處分人因違反道路交通管理處罰條例案件，不服
臺灣士林地方法院，中華民國98年5月27日所為裁定（98年度交
聲字第127號），提起抗告，本院裁定如下：
    主  文
抗告駁回。
    理  由
一、原裁定意旨略以：本件抗告人即受處分人甲○○於民國（下
    同）97年12月3日12時33分，駕駛車牌號碼6M-643號營業一
    般小客車直行經臺北市○○路○段與五分街交岔路口時，違
    規闖越紅燈迴轉，經警當場攔停，掣單舉發，經原處分機關
    即臺北市交通事件裁決函詢台北市政府警察局內湖分局之意
    見，而證人即舉發本件交通違規事件之警員乙○○於原審具
    結證稱：當時異議人在康寧路3段南港方向外側車道，因內
    側車道車太多，異議人要迴轉往內湖方向，本件是舉發紅燈
    迴轉，因該路口是T字型，異議人要迴轉的時候是紅燈，若
    是綠燈，因車很多，不太可能可以迴轉，伊確定是紅燈才舉
    發，若係變燈時候，伊會勸說，不會舉發等語（見原審卷第
    29至30頁）並提出其當庭繪製之現場圖1紙以佐實其說詞在
    卷可憑，且抗告人自承伊係待五分街方向亮綠燈時，才左轉
    再左轉等語（原審卷第28頁）。原審參酌員警執行公務時，
    本身即受有行政懲處責任之監督，且其到庭具結作證，更係
    以刑事責任擔保其證言之真實性，本件舉發員警既已到庭證
    述如上，且與抗告人互不相識，彼此亦無仇怨，證人乙○○
    當不至甘冒涉犯偽證罪之風險，蓄意構陷抗告人，且其前開
    證言又查無顯著瑕疵或與事實不符之處，故其於原審經具結
    所為抗告人於前開時、地闖越紅燈過程之證言，當可採信，
    抗告人既於上述時、地騎乘車牌號碼6M-643 號營業一般小
    客車直行經臺北市○○區○○路3段與五分街交岔路口時，
    行經有燈光號誌管制之交岔路口闖紅燈，原處分機關援引道
    路交通管理處罰條例第53條第1項、第63條第1項第3款規定
    （原處分漏載第1項第3款），並適用違反道路交通管理事件
    統一裁罰基準表規定，裁處罰鍰新臺幣（下同）2,700元，
    併記違規點數3點，並無不當，抗告人之聲明異議無理由，
    應予駁回等語。
二、抗告意旨略以：員警是當事人之一，同時又為證人係屬不當
    。單憑員警認知、判斷不足，被告不須舉證自己的無罪。法
    官受的訓練資格更嚴格，仍有受不客觀及錯誤之推定，故有
    三審制及迥避制。每個證人都要具詰，都以刑事責任擔保就
    表示每一證言真實嗎？雖員警之主觀感情有無蓄意構陷難以
    判斷，但光去年警政署公開道歉錯誤罰單就有二萬多件。法
    官、警察、計程車司機等每個人在法庭所陳述，誰的話較可
    以相信，有差別嗎？云云。
三、經查：
（一）按汽車駕駛人，行經有燈光號誌管制之交岔路口闖紅燈者
      ，處新台幣1,800 元以上5,400 元以下罰鍰，併計違規點
      數3 點，道路交通管理處罰條例第53條第1 項、第63條第
      1項第3款定有明文。又按汽車行駛至交岔路口，其行進、
      轉彎，應遵守燈光號誌或交通警察之指示，道路交通安全
      規則第102條第1項第1款亦定有明文。
（二）查抗告人甲○○於民國97年12月3日12時33分許，駕駛車
      牌號碼6M-643號營業一般小客車，行經臺北市○○區○○
      路3段由北往南方向，在該路段與五分街設有燈光號誌之
      交岔路口，紅燈迴轉之違規行為，經警當場攔停予以舉發
      ，為抗告人所坦承在卷，並有臺北市政府警察局北市警交
      字第AEX355251號舉發違反道路交通管理事件通知單影本
      、臺北市政府警察局內湖分局97年12月17日北市警內分交
      字第09732703700號函影本、臺北市交通裁決所北市裁申
      字第裁22-AEX355251號裁決書影本在卷可稽，是抗告人闖
      紅燈迥轉之違規行為堪予認定。
（三）按聲明異議案件之處理，除準用刑事訴訟法有關規定外，
      依道路交通案件處理辦法之規定處理之；交通法庭就聲明
      異議之案件，必要時，得訊問受處分人及其他關係人，並
      得傳喚證人，命行鑑定，實施勘驗，亦為該辦法第4條第1
      項及第16 條所明定。又員警舉發交通違規案件，並不以
      舉發照片為唯一證明方法（道路交通管理處罰條例第7條
      、第7條之1、第7條之2規定參照）。是依現行法律規定，
      法院處理交通事件，固不限於科學儀器所採證據，惟仍須
      就事件所涉相關證據資料，包括供述及非供述證據，依據
      證據法則，憑以認定行為人交通違規行為之有無。此乃因
      交通違規事件之行為態樣甚夥，復多有瞬間即逝的特性，
      實在無法於有交通違規同時，全部得以即時利用科學儀器
      ，取得證據資料；即使屬於方便以科學儀器採證之交通違
      規行為，普遍採用不但所費不貲，也有實際困難。且警員
      舉發交通違規，係依道路交通管理處罰條例規定之職權行
      使，有立法機關之授權，依本條例之規定，關於立即性之
      舉發違規，多依警員之認知、判斷已足，並無必須另有其
      他積極佐證：如其他目擊證人或必須拍攝照片等，始構成
      處分要件之規定，此係因執行職務之公務員，通常多具有
      一定之考選資格與專業訓練，且其執法之對象係不特定之
      大眾，故其立場經立法機關推定，應具有客觀、中正與公
      平之特質，而無故意偏頗之虞。惟若以親眼見聞當事人違
      規行為之舉發員警為主要之證據資料，法院仍宜令其以證
      人之身分具結後為證述以為證據方法，始為妥適。
（四）揆諸前揭說明，本件原審已審酌個案具體情狀，以法定證
      據法則之調查方法進行必要之調查，傳訊證人即本件舉發
      之警員乙○○於原審調查時具結後，就當日所見抗告人違
      規情形為證述，而證人即員警乙○○為取締交通違規之公
      務員，其為達維護交通秩序、安全之行政目的而依法執行
      公權力，與抗告人素不相識，衡情當無甘冒須負擔刑事責
      任之風險，故意誣指抗告人違規之必要；且本件闖紅燈之
      違規行為具迅速、稍縱即逝及不可回復等特性，舉發機關
      雖無法提供更多相關之書證、物證時，然舉發員警於司法
      審查之訴訟程序上立於證人之地位而證述其當時親身目擊
      及見聞之交通違規行為經過，亦屬於法定證據方法之一之
      人證證述，於法亦不有違。證人乙○○結證稱本件之舉發
      經過，詳細說明且無不合常理或矛盾之處，是抗告人所辯
      ，自不足採。
（五）綜上，抗告意旨所陳各節俱無理由。原審因以原處分機關
      依道路交通管理處罰條例例第53條第1項、第63條第1項第
      3款、及違反道路交通管理事件統一裁罰基準表，裁處罰
      鍰新臺幣2,700元、併記違規點數3點，於法有據，駁回異
      議。核其認事用法，均無違誤。抗告意旨猶執陳詞，指摘
      原裁定不當，為無理由，其抗告應予駁回。
四、據上論結，應依道路交通案件處理辦法第26條，刑事訴訟法
    第412條，裁定如主文。
中    華    民    國    98    年    6     月    30    日
                  刑事第二十庭審判長法  官  楊貴雄
                                    法  官  高愈杰
                                    法  官  林銓正
以上正本證明與原本無異。
不得再抗告。
                                    書記官  張淨
中    華    民    國    98    年    7     月    1     日


司法院資訊處製作；財團法人民間司法改革基金會備份。
